【裁判字號】    90,台上,4609
【裁判日期】    900726
【裁判案由】    違反懲治盜匪條例
【裁判全文】
最高法院刑事判決                                九十年度台上字第四六○九號
    上  訴  人  甲 ○ ○
               (即莊順慶) .
    選任辯護人  李 慶 松律師
右上訴人因違反懲治盜匪條例案件，不服台灣高等法院台中分院中華民國八十八年五
月十九日第二審判決（八十七年度上訴字第二九八二號，起訴案號：台灣台中地方法
院檢察署八十七年度偵字第七八六三號），提起上訴，本院判決如左：
    主  文
上訴駁回。
    理  由
按刑事訴訟法第三百七十七條規定，上訴於第三審法院，非以判決違背法令為理由，
不得為之。是提起第三審上訴，應以原判決違背法令為理由，係屬法定要件。如果上
訴理由狀並未依據卷內訴訟資料，具體指摘原判決不適用何種法則或如何適用不當，
或所指摘原判決違法情事，顯與法律規定得為第三審上訴理由之違法情形，不相適合
時，均應認其上訴為違背法律上之程式，予以駁回。本件上訴意旨略稱：(一)懲治盜匪
條例於民國三十年四月八日制定時為限時法，施行期間一年，未於期滿前以命令延長
，應於三十四年四月八日期滿失效。原判決適用該已失效之條例論處上訴人罪刑，有
判決適用法則不當之違法。(二)同案被告徐智豪於警訊、檢察官偵查中、第一審及原審
審理中前後所供受上訴人教唆犯案之情節無一相符，證詞尚有瑕疵，原審未詳予究明
，遽採為論罪之根據，有適用證據法則不當之違法。(三)原審以徐智豪之供詞作為認定
上訴人犯罪之論據，惟上訴人與徐智豪駕車外出，並無強盜之犯意，上訴人如何於遇
見被害人之極短時間內唆使徐智豪強盜被害人，已非無疑，且徐智豪所供「莊順慶提
議說，你下去搶該婦女皮包……」，「他（指上訴人）看見被害人即說『那個可以下
手……』」等語，縱屬無訛，何能以該等證詞認定上訴人有教唆徐智豪犯強盜罪，尚
非無疑，原判決未說明何以認定上訴人有教唆強盜之故意，有判決不備理由之違背法
令。(四)徐智豪果係上訴人之好友，縱上訴人涉有教唆強盜犯行，徐某定無供出上訴人
之理，原審以徐某係上訴人之朋友，實無設詞誣陷等詞，實屬無據。徐某指摘上訴人
唆使強盜，無非為邀減負刑罰而已，此由徐某於偵查中供稱：「我本無意搶人財物，
因我欠莊順慶一筆錢，他叫我搶，我才去搶」等語自明，徐某並因此為第一審判決減
輕刑罰，徐某達成目的後，即撤回第二審上訴，原審疏未調查其他必要之證據，以查
徐某供述是否與事實相符，遽以徐某之瑕疵供述證據作為認定上訴人有罪之依據，屬
違背刑事訴訟法第一百五十六條第二項法則之違背法令等語。
惟按現行懲治盜匪條例，係經立法程序於四十六年六月五日修正公布施行，將原第八
條及第十條規定予以刪除，原第九條改為第八條，第十一條改為第九條，經查上開刪
除原第十條「施行期間定為一年，必要時得以命令延長」有關限時法規定之立法本意
，係為期遏止盜風，改善治安，認本條例第一條至第七條及原第九條均仍有施行之必
要，因將本條例由限時法改為經久施行之常態性刑事特別法，並重新調整條次，形式
上修正，實質上已具重新全部立法之性質，故本條例修正前，雖有數次命令延長已逾
期，仍非可認定已經失效。次查採證認事以及對於證據之取捨判斷，乃事實審法院之
職權。原判決認定上訴人有事實欄所載之教唆強盜犯行，因而維持第一審論處上訴人
教唆意圖為自己不法之所有，以強暴致使不能抗拒而取他人之物罪刑，係依憑徐智豪
於警訊時及偵審中之供證，以及徐智豪確有於受上訴人教唆後，持電擊棒攻擊，至使
被害人施淑惠不能抗拒而強取其財物之行為，亦據徐智豪於偵審中供承明確，核與被
害人施淑惠指訴情節相符，並有贓物保管收據附卷及電擊棒一支扣案足資佐證等情，
為其論罪之基礎。並明：徐智豪與上訴人為朋友關係，彼此間並無仇隙，為上訴人
及徐某所供明，則上訴人苟無教唆強盜犯行，徐某實無可能憑空設詞誣陷，徐某於原
審審理中仍指證係受上訴人教唆強盜（見原審卷第三十二頁），其於第一審法院審理
中曾一度否認上訴人教唆其強盜，稱：「我感覺上有意思是要我去搶錢來還他（指上
訴人）」等語（見一審卷第五十一頁反面），係迴護之詞，不足採信等理由綦詳。按
徐智豪供稱受上訴人教唆強盜之供證，除上開於第一審法院審理中一度翻供否認之詞
外，其餘供證之基本情節，前後均相符合，於一審審理中並明確供稱其強盜行為係受
上訴人之教唆無訛（見一審卷第十二頁），復有被害人施淑惠之指訴及卷附贓物保管
收據及扣案之電擊棒足資佐證，原審憑以認定上訴人有原判決事實欄之教唆強盜犯行
而適用懲治盜匪條例論處上訴人教唆強盜罪行，並無不合。自不能任意指摘原判決有
適用法則不當、不備理由或採證認事違反證據法則或違背刑事訴訟法第一百五十六條
第二項規定之情形。又查徐智豪及上訴人同獲第一審法院依刑法第五十九條酌減刑罰
，係經法院認渠二人素行尚稱良好，因一時貪念誤觸重典，所得財物不逾萬元，情輕
法重，犯罪情狀可憫恕，而依法減輕刑罰（見一審判決書理由二之記載），上訴意旨
空言指摘徐智豪係為邀減負刑罰而指稱受上訴人唆使強盜並因此而為第一審法院減輕
刑罰云云，自與卷證資料不符。上訴意旨指摘各項，顯與法律規定得為第三審上訴理
由之違法情形，不相適合。其上訴為違背法律上之程式，應予駁回。
據上論結，應依刑事訴訟法第三百九十五條前段，判決如主文。
中      華      民      國     九十     年      七      月    二十六    日
                              最高法院刑事第十二庭
                                  審判長法官  呂  潮  澤
                                        法官  陳  世  雄
                                        法官  孫  增  同
                                        法官  林  開  任
                                        法官  蕭  權  閔
      右正本證明與原本無異
                                              書  記  官
中      華      民      國     九十     年      八      月      二      日


司法院資訊處製作；財團法人民間司法改革基金會備份。
